臺灣臺中地方法院刑事判決　　　　　　　99年度易字第3369號
公　訴　人　臺灣臺中地方法院檢察署檢察官
被　　　告　黃盈豪
上列被告因傷害案件，經檢察官提起公訴（99年度偵緝字第1841
號），本院判決如下：
    主    文
黃盈豪共同傷害人之身體，處有期徒刑月，如易科罰金，以新
臺幣貳仟元折算壹日。
    犯罪事實
一、黃盈豪綽號小白於民國99年1月31日晚間8時許，至其友人莊
    坤松位於臺中縣潭子鄉○○街57巷16號住處，當時謝東榮與
    莊坤松、楊秋玲、曾樹發、余麗玉等人亦在該址，因黃盈豪
    進門後一直看謝東榮，謝東榮即對黃盈豪說：「你在看什麼
    ？我認識你嗎？」等語，黃盈豪因而心生不滿離開上址後，
    即夥同真實姓名年籍不詳之2名成年男子返回，並共同基於
    傷害人身體之犯意聯絡，於同日晚間9時許，在上址外側，
    先由其中1名成年男子向謝東榮稱「講電話那個人過來」，
    謝東榮依指示過去，該2名成年男子旋即共同徒手毆打謝東
    榮，謝東榮並因此倒臥在地，後黃盈豪再徒手毆打謝東榮，
    致謝東榮受有眼眶底閉鎖性骨折、眼球挫傷及頭部損傷等傷
    害。嗣因警方接獲報案，前往上址處理，因而查悉上情。
二、案經謝東榮訴由臺中縣警察局豐原分局報告臺灣臺中地方法
    院檢察署檢察官偵查起訴。
    理    由
壹、程序部分
一、按從事業務之人於業務上或通常業務過程所須製作之紀錄文
    書、證明文書，除顯有不可信之情況外，得為證據，刑事訴
    訟法第159條之4第2款定有明文。卷附之財團法人慈濟綜合
    醫院台中分院診字第A00000000號診斷證明書、中國醫藥大
    學附設醫院診字第0990401243號診斷證明書，係醫師依病歷
    或依記錄所轉錄之證明文書，為業務上所製作之紀錄文書，
    ，查無具體事證顯示上開文書存有詐偽或虛飾之情事，核無
    該法條所定顯有不可信之特別情況，自得為證據。
二、次按被告以外之人於審判外之陳述，雖不符前4條之規定，
    而經當事人於審判程序同意作為證據，法院審酌該言詞陳述
    或書面陳述作成時之情況，認為適當者，亦得為證據。當事
    人、代理人或辯護人於法院調查證據時，知有第159條第1項
    不得為證據之情形，而未於言詞辯論終結前聲明異議者，視
    為有前項之同意，刑事訴訟法第159條之5分別定有明文。查
    本件公訴人、被告對於本院就後述實體部分所引之證人謝東
    榮、莊坤松、曾樹發、楊秋玲及余麗玉於警詢之供述及其餘
    書證內容，於本院準備程序及審理時均不爭執證據能力，猶
    未對之釋明有何顯不可信之情況，且本院審酌其等之內容，
    均無不法取得或有違法取供之情事，亦均適宜為本案證據，
    一前開說明，就後述實體部分所引之共同被告證詞及書證內
    容，自具有證據能力。
貳、實體部分
一、訊據被告黃盈豪固坦承其綽號為「小白」，於99年1月31日
    晚間9時許，有至其友人莊坤松位於臺中縣潭子鄉○○街57
    巷16號之住處，當時其有看謝東榮，嗣謝東榮在上址外遭人
    毆打時，其有在旁觀看，惟矢口否認有何傷害之犯行，辯稱
    ：伊沒有打謝東榮，也沒有找人打謝東榮等語，經查：
  (一)告訴人即證人謝東榮於本院審理時證稱：伊於99年1月31日
    晚間7、8時許，與曾樹發、余麗玉、楊秋玲一起到莊坤松位
    於臺中縣潭子鄉○○街57巷16號之住處，黃盈豪大約是晚間
    8點多左右到莊坤松住處，黃盈豪到的時候，伊等坐的相關
    位置就如同證人莊坤松當庭繪製的現場圖，黃盈豪一坐下來
    就在看伊，伊就問黃盈豪說「你在看什麼，我認識你嗎」，
    黃盈豪聽完後，沒說什麼話就直接走出去，後來於同日晚間
    9時許，有3、4名黃盈豪的朋友在上址外，伊正好走出去外
    面講電話，其中一人說「講電話那個過來」，伊過去後，就
    被3個人圍毆，第一個人從伊的眼睛打下去，眼睛是被尖尖
    的東西打到，很像是手指虎，當時伊的眼睛有流血，伊因此
    看不清楚，但是伊還有意識，其他人打完的時候，黃盈豪就
    從後面上來，並打伊眼睛和踢伊一腳，伊最後有拉黃盈豪的
    衣服，所以看到的背影是黃盈豪，黃盈豪當時是穿紅色亮面
    的夾克，因為伊是在車子前面被打，伊被打完後視線被車子
    擋住，所以沒有看清楚黃盈豪他們是怎麼離開，在伊被打的
    時候，曾樹發、楊秋玲、余麗玉有出來勸架等語。(見本院
    99年12月30審理筆錄第8至13頁)
  (二)證人楊秋玲於警詢時證述：99年1月31日晚間9時至10時許，
    謝東榮在伊住家討論伊與伊先生莊坤松吵架的事情，後來黃
    盈豪即綽號小白的人就到伊住家坐下，謝東榮就向小白說現
    在是在看什麼，後來黃盈豪就出去叫2名朋友到伊住家外，
    其中一位就對謝東榮說講電話的人出來，謝東榮過去後，就
    被小白及2位朋友徒手毆打，其中1名男子打完離去前，還對
    謝東榮說「我朋友小白看你不行嗎」等語(見警卷第15至16
    頁)；後於偵查中證述：於99年1月31日晚間在伊住家前，伊
    有聽到「講手機的人出來」，叫謝東榮出去，然後就有2個
    不認識的人打謝東榮，黃盈豪那時在後面約2公尺處，其中
    一個不認識的人說「我朋友看你是不行嗎」等語(見偵卷第
    22頁)；再於本院審理時證述：因為伊與先生莊坤松發生爭
    執，所以伊請謝東榮、余麗玉、曾樹發等人於99年1月31日
    晚間7、8時許陪伊回到住處，黃盈豪後來才到，伊所有人坐
    的位置，如同證人莊坤松當庭繪製的現場圖，黃盈豪到之後
    一直看謝東榮，謝東榮就問黃盈豪說「你看我什麼意思」，
    當時黃盈豪沒有反應，也沒有說話，過沒多久黃盈豪就離開
    伊住處，黃盈豪離開後，有一個伊認識的人到伊家，伊就到
    住處外和那個人說話，當時謝東榮已經在外面講手機，之後
    有2個不認識的人到伊家前，指著謝東榮說「講手機那個人
    出來」，那2個人就過來抓謝東榮到車子側面打，黃盈豪是
    最後一個走到謝東榮前面，並出手打謝東榮，打完之後，那
    2 位不認識的人其中1位對著謝東榮說「我朋友看你是不行
    嗎」，黃盈豪和那2個不認識的人往同一個方向離開，謝東
    榮被打當時伊站在謝東榮的左邊，黃盈豪當天是穿著紅色外
    套等語。(見本院99年12月30審理筆錄第8至13頁)
  (三)證人余麗玉於警詢時證述：99年1月31日晚間9時至10時許，
    伊與先生曾樹發、謝東榮、楊秋玲和莊坤松，在莊坤松位於
    臺中縣潭子鄉○○街57巷16號之住處，自稱小白的男子後來
    就到莊坤松的住處坐在謝東榮的旁邊，然後看著謝東榮，謝
    東榮就向小白說現在是在看什麼，自稱小白的男子聽完繼續
    坐在位子上，4、5分鐘後，小白就出去叫2、3位朋友到上址
    外，其中1名男子就對謝東榮說講電話的人出來，謝東榮出
    去後，就被小白及2位朋友徒手毆打，綽號小白的人身高約
    165公分，有染金色的頭髮等語(見警卷第18至19頁)；嗣於
    本院審理時證述：99年1月31日晚間7、8時許，伊與曾樹發
    、謝東榮、楊秋玲一起到莊坤松家，後來被告才到，並坐在
    謝東榮的左邊，被告坐下後一直看謝東榮，謝東榮就說「你
    看什麼，我認識你嗎」，被告當時沒有什麼反應，伊以為被
    告和謝東榮是好朋友，後來被告走出去，謝東榮走到莊坤松
    家的騎樓講手機，伊因出來透氣，所以人在外面。被告離開
    約半小時後，謝東榮在外面講手機時，有2個人走過來，其
    中一個頭比較大的人說「講手機的人過來」，那時謝東榮沒
    有聽到，我還拍謝東榮說那個人找你，謝東榮就邊講手機邊
    走過去，謝東榮過去後，就被那2個人打，伊去勸架時，還
    有被打到下巴，他們其中1個人叫伊不要管，後來變成3個人
    打，其中1個人就是被告，伊印象中被告是用踢的，而且被
    告是最後才補上，當天被告是穿紅色的夾克，因為當天被告
    的頭髮染的很金，伊一下子就認出來了。由於伊當時很緊張
    ，急著要把謝東榮送醫，所以沒注意那3個人打完後，是否
    有人跟謝東榮說「我朋友看你是不行嗎」。謝東榮是在其車
    子的側面被打，當時伊站在駕駛座左側，楊秋玲本來站在車
    尾左後方，伊就叫楊秋玲趕快幫忙勸架等語。(見本院99年
    12 月30日審理筆錄第19至22頁)
  (四)經核證人謝東榮、楊秋玲、余麗玉上開之證述內容，渠等對
    於被告何時到達莊坤松之上開住處，嗣證人謝東榮如何向被
    告說「你在看什麼，我認識你嗎」，被告聽完後離開上址，
    嗣有2名真實姓名年籍不詳之成年男子至上址住處外，其中1
    人如何對證人謝東榮說「講電話那個人過來」，證人謝東榮
    過去後，該2名成年男子復如何徒手毆打致證人謝東榮倒地
    ，被告又如何在該2名成年男子打完證人謝東榮後，從後面
    補上再踢打證人謝東榮，且被告於99年1月31日當天晚上係
    穿著紅色之夾克外套等情，前後證述一致。又證人楊秋玲、
    余麗玉與被告夙無嫌隙，亦無親屬關係，乃係居於客觀第三
    人身分陳述渠等親身所見所聞，若非被告確有與2名真實姓
    名年籍不詳之成年男子，在上址住處前共同毆打證人謝東榮
    等情事，實無設詞誣攀之理。且證人謝東榮、楊秋玲、余麗
    玉於本院接受訊問前，業已依法具結，以擔保其證詞之真實
    性，證人余麗玉更證稱被告當天的頭髮染的很金，其一下子
    就能認出被告等語，是證人余麗玉應無誤認被告之虞。準此
    ，證人謝東榮、楊秋玲、余麗玉三人上開所證，應可採信。
    又被告與該2名男子毆打完證人謝東榮後，其中1名男子離去
    前還向證人謝東榮稱「我朋友看你是不行嗎」，亦具證人楊
    秋玲證述如前，雖證人余麗玉於本院審理時證述其不清楚是
    否有人講這句話，惟當時因證人謝東榮遭人毆打，證人余麗
    玉稱其當時亟欲趕緊送證人謝東榮至醫院救治，所以未注意
    是否有人說此句話，亦合與常情相符。另證人謝東榮於本院
    審理時稱：伊一個人出去，就被圍毆，伊總共被3個人打等
    語，與證人楊秋玲、余麗玉證述有所差異，惟證人謝東榮一
    開始即遭人毆打眼睛致流血，並因而倒地，故對於最初動手
    毆打證人謝東榮之人數及被告黃盈豪係何時加入毆打證人謝
    東榮，當以案發時在一旁目擊之證人楊秋玲、余麗玉最為清
    楚，是證人楊秋玲、余麗玉於本院審理時皆證述證人謝東榮
    係先遭2名成年男子毆打，被告是最後一個趨前毆打證人謝
    東榮之人等語，應為可採。從而，依證人謝東榮、楊秋玲、
    余麗玉三人上開證述內容，足認被告與真實姓名年籍不詳之
    2 名成年男子，對於毆打證人謝東榮之事，事前確有犯意聯
    絡，嗣後被告並與該2名成年男子先後毆打證人謝東榮至為
    明確。
  (五)又證人謝東榮於上開時、地，因遭被告與真實姓名年籍不詳
    之2名成年男子共同毆打，致受有眼眶底閉鎖性骨折、眼球
    挫傷、頭部損傷等傷害，於99年1月31日晚間10時8分許，至
    財團法人慈濟綜合醫院台中分院急診，有該院診字第A00000
    000號診斷證明書在卷可稽(見警卷23頁)，後證人謝東榮再
    於同日晚間11時29分許，因右眼眶骨骨折、右下眼瞼兩處撕
    裂傷各約3公分及4公分，經中國醫藥大學附設醫院急診處理
    、縫合傷口，並住院治療，於99年2月1日下午3時7分始出院
    等情，亦有該院診字第0990401243號診斷證明書附卷可憑(
    見警卷第24頁)，是證人謝東榮於案發之後即前往醫院就診
    ，證人謝東榮確實因遭被告與2名真實姓名年籍不詳之成年
    男子共同毆打，致受有眼眶底閉鎖性骨折、眼球挫傷、頭部
    損傷等傷害，堪以認定。被告與2名真實姓名年籍不詳之成
    年男子前揭共同毆打告訴人謝東榮與告訴人謝東榮所受之傷
    害結果間，具有相當因果關係，亦足認定。
  (六)此外，復有職務報告書、車籍查詢-基本資料詳細畫面、地
    圖、證人莊坤松繪製之相關位置圖及被告使用之0000000000
    號行動電話雙向通聯記錄等資料附卷可參(見警卷第4、30頁
    、99年度偵字第13337號卷第7至11頁及本院卷)，是以，被
    告辯稱其沒有打證人謝東榮，也沒有找人打謝東榮等語，顯
    係犯後狡飾卸責之詞，不足採信。本案事證明確，被告上開
    犯行，洵可認定，應依法論科。
  (七)至被告黃盈豪雖聲請傳喚年籍不詳名「陳俊廷」之人到庭為
    證，欲證明其確未毆打證人謝東榮，然關於該名為「陳俊廷
    」之人之年籍及住所等情，被告黃盈豪於本院審理中均未能
    予以說明，或提供可憑以尋跡覓人之線索，且證人楊秋玲於
    本院審理時亦證述其認識該名為「陳俊廷」之人，惟99年1
    月31日晚間9時許，在其住處，並未看到「陳俊廷」之人有
    在現場，是被告黃盈豪此部分所請，即無調查之必要者，附
    此敘明。
二、核被告所為係犯刑法第277條第1項之傷害罪。被告與真實姓
    名年籍不詳之2名成年男子間，就上開傷害犯行，有犯意聯
    絡及行為分擔，應為共同正犯。爰審酌被告與證人謝東榮素
    不相識，僅因證人謝東榮一時之語，即心生不滿，夥同數人
    為傷害犯行，不思以和平方式解決爭執，復考量被告犯罪之
    動機、目的、手段、危害程度、告訴人所受傷勢，及被告犯
    後飾詞否認，迄未達成和解等一切情狀，量處如主文所示之
    刑，並諭知易科罰金之折算標準，以示懲處。
據上論斷，應依刑事訴訟法第299條第1項前段，刑法第28條、第
277條第1項、第41條第1項前段，刑法施行法第1條之1第1項、第
2項前段，判決如主文。
本案經檢察官林明誼到庭執行職務。
中    華    民    國    100    年     1   月    13    日
                  刑事第四庭   審判長法  官  吳進發
                                     法  官  黃益茂
                                     法  官  李婉玉
以上正本證明與原本無異。
如不服本判決應於收受判決後10日內向本院提出上訴書狀，並應
敘述具體理由；其未敘述上訴理由者，應於上訴期間屆滿後20日
內向本院補提理由書（均須按他造當事人之人數附繕本）「切勿
逕送上級法院」。
                                     書記官  林政佑
中    華    民    國    100    年     1   月    13    日
附錄論罪科刑法條
刑法第277條：
傷害人之身體或健康者，處三年以下有期徒刑，拘役或一千元以
下罰金。